【裁判字號】    99,交聲,4575
【裁判日期】    991231
【裁判案由】    聲明異議
【裁判全文】
臺灣臺中地方法院刑事裁定            99年度交聲字第4575號
原處分機關  交通部公路總局臺中區監理所臺中市監理站
異  議  人
即受處分人  李宗杰
送達代收人  李宏文
上列異議人即受處分人因違反道路交通管理處罰條例案件，對於
交通部公路總局臺中區監理所臺中市監理站於民國99年12月9日
所為之處分（裁監稽違字第裁61-G0H297166號裁決書）聲明異議
，本院裁定如下：
    主  文
原處分撤銷。
李宗杰汽車駕駛人停車時，在槽化線停車，處罰鍰新臺幣陸佰元
。
    理  由
一、原處分意旨略以：異議人名下所有車牌號碼126-DMZ號重機
    車，於民國99年10月21日7時21分許，在臺中市○○區○○
    路6巷與同榮路口，因「在設有禁止停車標線之處所停車」
    之違規，經臺中市警察局第五分局四平派出所掣開中市警交
    字第G0H297166號違反道路交通管理事件通知單逕行舉發。
    異議人於99年12月9日至站簽收裁監稽違字第裁61-G0H29716
    6號裁決書，依違反道路交通管理處罰條例第56條第1項第4
    款規定，處罰鍰新臺幣（下同）600元等語。
二、聲明異議意旨略以：舉發違規地點之地上無標示線，已被柏
    油覆蓋，使人客觀上無法正確辨識該地點屬於禁止停車之處
    ，已失去規制之效力；又此地點環繞社區公園之週邊土地，
    而週邊土地又停滿了車輛，依一般人之經驗法則推斷違規地
    點應屬可停車之處，又大廈管理員也不知在此處停車會被開
    罰，更何況是剛搬進來的住戶，況且此區住戶也常於此被舉
    發停放車輛，依一般善良管理人處於無標示而周圍停滿車之
    際，也會每天反覆的停於此處，且此處僅供周圍住戶進出，
    並非一般交通幹道，機車停放該處並無任何阻礙交通或侵占
    到用路人的安全，另員警認異議人違規停車，理先通知車主
    或先開勸導單，而非逕行舉發，且莫名其妙早上7點多舉發
    ，有違行政執行法第3條之規定；再異議人主觀上若知此處
    停車違法，不可能連續停了2-3個月，異議人是於收到罰單
    後才知悉此處不能停車，爰引用行政罰法第7條第1項之規定
    ，主張無故意過失請求免罰等語。
三、按槽化線，用以引導車輛駕駛人循指示之路線行駛，並禁止
    跨越。劃設於交岔路口、立體交岔之匝道口或其他特殊地點
    。本標線線型分為單實線、Ｙ型線與斜紋線三種。其顏色應
    與其連接之行車分向線、分向限制線或車道線相同。單實線
    、Ｙ型線線寬均為15公分，斜紋線之周圍邊線寬15公分，斜
    紋線寬20公分，間隔30公分，斜45度，道路交通標誌標線號
    誌設置規則第171條第1項、第2項訂有明文。又汽車駕駛人
    停車時，在彎道、陡坡、狹路、槽化線、交通島或道路修理
    地段停車者，處600元以上1,200元以下罰鍰，道路交通管理
    處罰條例第56條第1項第2款亦有明定。次按汽車駕駛人之行
    為有違規停車而駕駛人不在場之情形，當場不能或不宜攔截
    製單舉發者，得對汽車所有人逕行舉發處罰，並應記明車輛
    牌照號碼、車型等可資辨明之資料，查明汽車所有人姓名或
    名稱、住址後，以汽車所有人為被通知人製單舉發處罰之，
    同條例第7之2條第1項第7款、第2項第4款、第4項亦分別規
    定甚明。
四、經查：
（一）依卷附之舉發採證照片4張觀之，異議人所有車輛確已停
      放在槽化線上，參諸前開所述，異議人違反道路交通處罰
      條例第56條第1項第2款之規定，至為明確。異議人雖以上
      開情詞置辯，惟經本院審核卷附違規當時之採證照片，異
      議人所有之機車停放處係位於新興路6巷與同榮路口之交
      岔口，該處繪有明顯之槽化線，除有部分遭柏油覆蓋而不
      清楚外，大部分之柏油路面均仍有劃設之斜紋黃色標線，
      縱未如新繪製之顏色清晰，然屬清楚可辨，衡情一般駕駛
      人應可輕易辨識，尚不足導致駕駛人誤認上開標線之位置
      及效力。又異議人亦自承已有多數住戶在該處為警舉發違
      規停車，益徵異議人應可知悉該處為禁止停車之區域。況
      標誌、標線、號誌之設置目的，在於提供車輛駕駛人及行
      人有關道路路況之警告、禁制、指示等資訊，以便利行旅
      及促進交通安全；標誌、標線、號誌之設置、養護及號誌
      之運轉，由主管機關依其管轄辦理之，道路交通標誌標線
      號誌設置規則第2條、第4條第1項定有明文。是道路交通
      標誌、標線、號誌之設置，係主管機關本於維護交通秩序
      、確保公共安全之平衡考量下所設置；且該等設置具有一
      般處分之性質，於該處分經主管機關依職權或申請撤銷前
      ，具有存續力及拘束力，異議人倘若心存疑問或認為該槽
      化線已失去規制效力，應尋正當管道向行政機關確認及反
      映，尚不得徒憑己意主觀認定該標線失去規制力，或認未
      妨害交通秩序，即得逕行決定不予遵守並據為免罰之事由
      ，否則人人均可專憑個人主觀因素或價值判斷，恣意決定
      遵守與否，交通秩序豈不大亂，不僅使道路交通標誌、標
      線、號誌形同虛設，更足以影響公共安全。是異議人未尋
      管道確認，反而漠視路面上槽化線標線之警示，將其車停
      放該處，顯屬恣意行為，則異議人辯稱標線失去規制力，
      伊並無故意過失且亦無妨害交通秩序云云，不足採信。又
      查異議人既有上開違規停車之事實，而原舉發單位到場拍
      照採證時，駕駛人不在車上，有當場不能或不宜攔截製單
      舉發之情事，則取締人員在記明車輛牌照號碼等可資辨明
      之資料，查明汽車所有人即異議人之姓名後，以異議人為
      被通知人逕行製單舉發處罰，於法並無不合，是異議人復
      以員警舉發時間及未先行通知車主或先開勸導單即逕行舉
      發等詞，質疑本件舉發程序有所瑕疵，即屬無稽，自不足
      據。本件事證明確，異議人不依規定在槽化線停放車輛之
      違規行為，洵堪認定。
（二）又道路交通管理處罰條例第56條第1項第4款，雖就「在設
      有禁止停車標誌、標線之處所停車」之違規行為設有處罰
      規定，然其就駕駛人於槽化線上停車，既另於同條項第2
      款明文禁止，自應優先適用該款之規定，而應無適用道路
      交通管理處罰條例第56條第1項第4款處罰之餘地。是原處
      分機關依道路交通管理處罰條例第56條第1項第4款規定裁
      處，即有違誤，異議人提出異議否認違規情事，雖無理由
      ，然原處分機關所為裁罰既有上述違法之處，自應由本院
      將原處分撤銷，並依道路交通管理處罰條例第56條第1項
      第2款及違反道路交通管理事件統一裁罰基準表規定，裁
      處異議人罰鍰600元，以資適法。
據上論斷，應依道路交通管理處罰條例第87條第2項，道路交通
事件處理辦法第19條前段，裁定如主文。
中    華    民    國    99    年    12    月    31    日
                        交通法庭    法  官  林靜芬
以上正本證明與原本無異。
如不服本裁定，應於收受送達後5日內向本院提出抗告狀。（應
附繕本）
                                    書記官  黃雅青
中    華    民    國    99    年    12    月    31    日

司法院資訊處製作；財團法人民間司法改革基金會備份。
